最高法院刑事判決　　　　　　一○○年度台上字第一五三六號
上　訴　人　張旭奇
選任辯護人　張貴閔律師
上列上訴人因違反毒品危害防制條例案件，不服台灣高等法院台
中分院中華民國一００年一月十八日第二審更審判決（九十九年
度上更(一)字第一四六號，起訴案號：台灣苗栗地方法院檢察署九
十八年度偵字第四九八號），提起上訴，本院判決如下：
    主  文
上訴駁回。
    理  由
按刑事訴訟法第三百七十七條規定，上訴於第三審法院，非以判
決違背法令為理由，不得為之。是提起第三審上訴，應以原判決
違背法令為理由，係屬法定要件。如果上訴理由書狀並未依據卷
內訴訟資料，具體指摘原判決不適用何種法則或如何適用不當，
或所指摘原判決違法情事，顯與法律規定得為第三審上訴理由之
違法情形，不相適合時，均應認其上訴為違背法律上之程式，予
以駁回。本件上訴人張旭奇上訴意旨略稱：(一)、證人A1（姓名年
籍資料詳卷）與證人陳英傑，就究係何人與A1通話一節，彼等二
人所證述之內容不符，上訴人聲請原審傳喚A1到庭調查詰問，乃
原審未傳喚A1到庭調查釐清。又原判決不採陳英傑所證述之內容
，而援引A1相關證述各節，據以認定本案三通電話均係上訴人與
A1間之對話，乃原審亦未傳喚陳英傑到庭調查釐清，即逕為不利
於上訴人之認定。另A1或證稱：系爭電話均係上訴人與伊對話，
且係上訴人親自交付海洛因與伊等情，或又證稱：上訴人於本案
第三通電話中稱：「是他講的，又不是我講的，你找他啊！我叫
他打給你，我打給小傑」等語，係因伊向上訴人購買海洛因，曾
經有一位綽號小傑者專門幫上訴人送毒品，小傑跟伊說這些品質
很好，但伊施用過後覺得不好，才會打電話說：「小傑說毒品很
好」，上訴人才會回答伊上情等情，似又陳稱係陳英傑交付海洛
因予A1。A1前後證述各情非無矛盾，其相關證述各情顯非事實，
乃原判決對相關事實未詳予調查釐清，即逕採A1相關證述各節，
為不利於上訴人認定之依據，於法有違。(二)、依原審勘驗通訊監
察錄音結果，足見本案第一通及第二通電話暨第三通電話前段，
均係A1與陳英傑間之對話，另參照A1相關證述之內容以觀，衡情
上訴人於接聽本案第三通電話前，A1與陳英傑間應另有其他之電
話對話內容，乃警方所製作之通訊監察譯文卻未照實譯載，通訊
監察錄音內容亦遭剪接，通訊監察譯文所載內容並非事實。乃原
判決未調查通訊監察譯文所載內容是否屬實，亦未依上訴人之聲
請勘驗通訊監察錄音，其內之背景音樂是否有中斷而不連續之情
形，即逕採該等證據為不利於上訴人認定之依據。又A1相關證述
各情與事實不盡相符，且A1證稱：「小傑說毒品很好」一節，應
係指本案之毒品交易而言，足見係陳英傑交付毒品予A1，此外通
訊監察錄音內容並不能證明上訴人曾多次販賣海洛因予A1，A1相
關證述各節並非事實，乃原判決竟採A1證述各情，為不利於上訴
人認定之依據。另陳英傑證述內容與事實不符之處，上訴人於原
審審理中已為更正，足見上訴人相關辯解各情係屬事實，乃原審
未詳細斟酌上情，復未依上訴人之聲請為各項調查，即逕為不利
於上訴人之認定，於法有違。(三)、原判決未說明其認定監察錄音
未遭剪接之依據，亦未說明其就陳英傑證述各情，為如何斟酌取
捨形成心證之理由。又上訴人原審選任辯護人於原審勘驗監察錄
音時，主張上訴人說話有特殊之捲舌腔，監察錄音內容大部分係
A1與陳英傑間之對話，乃原判決未說明上情何以不能為有利於上
訴人論斷之理由。另A1於警詢中證稱：伊幾乎每天向上訴人購買
毒品一次，前後共約購買三百次等情，然上訴人所持用之行動電
話，僅於民國九十七年十月二十一日，有與A1為通話之紀錄，A1
證述各情前後不一並與事實不符。原判決說明：A1因有多次購毒
情形，其對於購買數量記憶有誤，要無礙於上訴人販毒之認定等
情，所為論述與論理法則有違。再依原判決論述說明各情，本案
應係陳英傑交付海洛因予A1，且係陳英傑與A1在電話中對話，陳
英傑並可能係本案之共犯，乃原判決認定本案係上訴人一人所為
，其所為之認定與經驗法則有違等語。
惟查：原判決認定上訴人有原判決事實欄所記載之販賣第一級毒
品（累犯）犯行，係以訊據上訴人坦承如原判決事實欄所載門號
行動電話為其所有及使用，上訴人雖否認有前揭犯行，辯稱：本
案於案發當日之三通電話，其中前兩通係由當時與伊同車之陳英
傑接聽，並係由陳英傑與A1對話，該部分與伊無關。關於第三通
電話部分，其中僅有「我叫他打給妳，我打給小傑」部分，係伊
與A1之對話，其餘部分亦係陳英傑與A1對話云云。然查上訴人有
原判決事實欄所示之犯行，業據證人A1證述甚詳，並與通訊監察
譯文所載內容相符，而A1並證述：「（員警所製作的譯文內容，
是否與你當時跟張旭奇的對話相符合？）相符合」等情明確。參
酌A1與上訴人間並無怨隙及金錢糾紛，且A1並曾多次與上訴人見
面，A1顯無將他人誤認係上訴人之可能，況A1亦無甘冒偽證重刑
而誣陷上訴人之必要；另證人陳英傑亦證稱：伊有見到A1將新台
幣（下同）三千元交給上訴人等情。此外並有通訊監察書、通訊
監察譯文、搜索扣押筆錄、扣押物品目錄表等附卷可資佐證，堪
認A1不利於上訴人證述各情係屬事實。依法務部調查局及內政部
警政署刑事警察局相關函文，雖說明本案三通電話待鑑聲音可供
比對語句字數不足，不符聲紋鑑定條件而無法為聲紋鑑定等情。
惟參照第一審勘驗本案三通電話結果，監聽錄音內容所顯示者與
監聽譯文之意旨相符，並認本案第一通及第三通電話，其內與A1
對話者之聲音，並無法為明確之區別，嗣原審就上情再為勘驗結
果，亦認監聽錄音內容所顯示者與監聽譯文之意旨相符，有第一
審及原審相關勘驗筆錄足憑。又陳英傑雖證稱：本案三通電話之
第一通係伊與A1對話，第二通上訴人與A1為對話時伊在場，第三
通電話不是伊接的，上訴人在車上有接一通伊不知內容之電話云
云。惟參酌A1明確證稱：系爭三通電話均係伊與上訴人通話，且
通話內容與通訊監察譯文相符，伊能分辨上訴人及陳英傑之聲音
，因為上訴人的客家音比較重，陳英傑的閩南音比較重等情；上
訴人亦供稱：伊因從小就住在苗栗，所以會講客家話等語，足見
A1並無將陳英傑誤認係上訴人而與之對話之可能；依系爭三通電
話之第一通電話於接通後，A1即稱「阿奇，你那裡有女生（按係
海洛因之暗語）嗎？」接電話之人即回稱「有啊！怎樣？」，A1
續稱「我要拿三千元還你」，接電話之人回稱「好，在那裡」，
A1續稱「在仟代這邊」，接電話之人回稱「好」等情以觀，衡情
本案第一通電話苟係陳英傑所代接，則於A1以上訴人綽號「阿奇
」對其為稱呼時，陳英傑何以未向A1告稱其非上訴人，甚且未詢
問A1係何人，亦未向A1告稱將轉告上訴人，即逕行與A1約定毒品
交易地點，陳英傑證述各情核與一般常情有違；陳英傑與上訴人
之供述內容不符，且經向遠傳電信股份有限公司函查結果，亦堪
認陳英傑證述各節與事實不符；上訴人於檢察官偵查及第一審審
理中供承：本案第三通電話「從頭到尾應該是我自己接的，當時
陳英傑已下車」等情，且觀諸本案第三通電話之通訊監察譯文內
容及語氣，並未發現有二位不同男子與A1對話之情形；陳英傑並
否認有接聽A1之第三通電話。又苟該第三通電話之前段部分係由
陳英傑所接聽，而A1於電話中向陳英傑抱怨所購得之毒品品質不
佳，則上訴人當時正開車中並未接聽A1電話，上訴人並否認知悉
陳英傑有販賣海洛因予A1之事，其何以能立即知悉A1係向陳英傑
抱怨毒品品質不佳，並即動手將陳英傑手中之行動電話搶過來，
而向A1表示「我叫他打給你，我打給小傑。」等語。況如當時陳
英傑仍與上訴人同車並接聽本案第三通電話，則陳英傑當時即在
上訴人身旁，上訴人亦無向A1稱「我叫他打給你，我打給小傑」
之可能；第一通電話係A1打電話向「阿奇」（按即被告之綽號）
表示欲購買海洛因，該接電話者答稱「好」約六分鐘，即主動打
第二通電話給A1稱「在門口」，嗣A1於施用所購得之海洛因後認
效果不佳，即以第三通電話向上訴人反應，並稱「阿奇這個沒有
很好」，其於電話中係直呼上訴人之綽號。而苟A1係向陳英傑購
買海洛因，A1何以會打電話予上訴人稱毒品之品質不佳，上訴人
於A1向其反應毒品之品質不佳時，其並未否認販賣毒品予A1，而
反稱「怎麼會沒有很好」等情以觀，堪認本案三通電話全係上訴
人與A1間之對話，陳英傑證述各情並不能為有利於上訴人之論斷
。A1於檢察官偵查及第一審審理中已就相關事實證述明確，而上
訴人亦供承其確有開車載送陳英傑前往為恭醫院附近之千代指壓
店（護膚店）等情，而上訴人上開供述各情並核與通訊監察譯文
所載交易毒品之約定地點「千代」相符，尚不得以A1就相關細節
之供述稍有出入，即認其證述各情全無可採。政府查緝毒品甚嚴
，且販賣海洛因之罪責甚重，上訴人苟非基於營利之意圖，衡情
顯無甘冒重刑而販賣海洛因予A1之可能，堪認上訴人係基於營利
之意圖而為本件犯行。上訴人雖聲請將監聽錄音檢送其他單位作
聲紋鑑定，及鑑定其中第三通電話是否有經不當剪接等情。然該
監聽錄音已難以鑑定，業如前述。另該第三通電話係上訴人與A1
間之對話，業據上訴人於檢察官偵查及第一審審理中供述明確，
亦如前述，且本案相關事證已臻明確，上情核無再送鑑定之必要
。上訴人否認辯解各情無非係屬事後卸責之詞，不足採信等情，
予以綜合判斷。因而撤銷第一審關於上訴人如原判決事實欄所示
部分之判決，改判論處上訴人販賣第一級毒品（累犯）罪刑，駁
回上訴人在第二審之上訴，已於判決內說明其所憑之證據及其認
定之理由。按供述證據前後，雖稍有參差或互相矛盾，事實審法
院非不可本於經驗法則斟酌其他證據作合理之比較定其取捨，從
而供述證據之一部認為真實者予以採取，亦非證據法則所不許。
又證據之取捨與證據之證明力如何，均屬事實審法院得自由裁量
、判斷之職權；苟其此項裁量、判斷，並不悖乎通常一般之人日
常生活經驗之定則或論理法則，又於判決內論敘其何以作此判斷
之心證理由者，即不得任意指摘其為違法，而據為提起第三審上
訴之合法理由。原判決綜合上述各項證據資料，認定上訴人確有
如原判決事實欄所載之犯行等情，乃其採證認事調查職權之合法
行使，不容任意指為違法。原判決認定本案三通電話均係上訴人
與A1交談，已說明其所依憑之證據及理由。又證人於第一審已經
法官合法訊問，並於訊問時予當事人詰問之機會，其陳述明確而
別無訊問之必要者，依刑事訴訟法第一百九十六條規定，本不得
再行傳喚。稽諸第一審審判筆錄之記載，第一審已傳喚A1到庭踐
行交互詰問程序，A1並於第一審審理中就相關事實證述甚詳（第
一審卷第五十五至六十七頁）；又原審更審前亦已傳喚陳英傑到
庭踐行交互詰問程序，陳英傑並就相關事實證述明確（九十八年
度上訴字第一七六七號卷第一七二至一七六頁），原審因而未再
傳喚A1、陳英傑到庭調查，並無無據，不得任意指為違法。依原
判決援引A1如上訴意旨(一)之供述各情，A1並未證稱本案係由綽號
「小傑」者送海洛因與伊，上訴意旨任意指摘A1證述各節為有矛
盾，並無足取。原判決已說明第一審及原審勘驗通訊監察錄音結
果，通訊監察錄音內容與通訊監察譯文所載意旨相符，而本案第
一通及第三通電話對話，其與A1對話者之聲音並無法明確區別（
原判決理由欄貳、一、(二)、１），並論述陳英傑相關證述各情並
無足取，本案三通電話均係A1與上訴人間之對話，其所依憑之證
據及理由等情甚詳。即認上訴人原審選任辯護人於原審勘驗時陳
稱各情，並不能為有利於上訴人之論斷，縱認原判決就原審選任
辯護人相關主張各節，未逐句指駁而有微疵，綜觀原判決之全案
情節及判決本旨，其係說明除如原判決事實欄所載之犯行外，不
能證明上訴人有其餘販賣毒品予A1之犯行，縱認原判決行文未臻
妥適，而有微疵，然上情於判決之結果均無影響，依刑事訴訟法
第三百八十條規定，均不得據為合法之第三審上訴理由。原判決
已說明上訴人雖聲請鑑定本案第三通電話是否有不當剪接之情形
，惟上訴人曾供承該第三通電話係其與A1間之對話，且本案事證
已臻明確，上情核無再送鑑定之必要（原判決第十四頁第十八至
二十二行）等情甚詳。又原審勘驗通訊監察錄音光碟筆錄，其內
並未記載電話交談中有所謂背景音樂之情形（原審卷第一五０至
一五一頁），而上訴人原審選任辯護人於原審審判期日亦陳稱：
「……在勘驗錄音時，第三通的對話是比較吵雜，無法判斷被告
所稱背景音樂是否有連續……」（原審卷第一六七頁）等情明確
。且原審縱再將上情送鑑定，亦非得以推翻原審判決所確認之事
實，而得據以為不同之認定，尚不得任意指摘原審有應調查之證
據而未予調查之違法。上訴人徒憑己意或就原判決已有說明之事
項，或就原審判斷證據證明力之合法職權行使，漫指其違法，重
為單純事實上之爭執，難謂係適法上訴第三審之理由，其上訴違
背法律上之程式，應予駁回。
據上論結，應依刑事訴訟法第三百九十五條前段，判決如主文。
中    華    民    國  一○○  年    三    月  三十一  日
                      最高法院刑事第一庭
                          審判長法官  董  明  霈  
                                法官  張  清  埤  
                                法官  張  祺  祥  
                                法官  陳  國  文  
                                法官  宋  明  中  
本件正本證明與原本無異
                                      書  記  官  
中    華    民    國  一○○  年    四    月   十三   日
                                                      V